【裁判字號】    97,聲再,132
【裁判日期】    970827
【裁判案由】    聲請再審
【裁判全文】
臺灣高等法院臺中分院刑事裁定         97年度聲再字第132號
再審聲請人
即受判決人    甲○○
選任辯護人    蘇哲科律師
上列聲請人因妨害風化案件，對於本院93年度上訴字第1649號，
中華民國93年12月21日第二審確定判決（臺灣臺中地方法院93年
度訴字第806號，起訴案號：臺灣臺中地方法院檢察署92年度偵
緝字第1205號），聲請再審，本院裁定如下：
    主  文
再審之聲請駁回。
    理  由
一、聲請意旨略以：
  (一)詰問權係屬刑事被告於訴訟中應享有之權利，不得任意剝奪
    ，證人之證詞，應給予被告詰問之機會方屬合法，本件未給
    被告詰問之權利實有違誤之處。
  (二)證人吳海燕於民國（下同）92年1月24日已遭遣返中國大陸
    ，未曾於審理程序中到庭作證，而本案係於93年4月9日始繫
    屬於地方法院，自無刑事訴訟法施行法第7條之3之適用，是
    以，吳海燕於警訊中之陳述不具有證據能力，當無從採為不
    利於聲請人認定之證據使用，且吳海燕未經傳喚具結並令被
    告詰問，係為未經調查之證據；又經聲請人多次與之聯繫，
    吳海燕終於回信，則吳海燕將有為被告於審理庭作證且經詰
    問之可能性，具備聲請再審理由之所謂新證據之「嶄新性」
    ；另基於吳海燕之回函，輔以姚志壯於一審審理中所述之情
    形，可知本件應純係姚志壯為幫助吳海燕返回大陸，而對聲
    請人甲○○為虛偽之指認，此一事實與原確定判決所認定之
    事實相去甚遠，顯然可認足以動搖原有罪確定判決，應為無
    罪、免訴、免刑或輕於原判決罪名之「顯然性」要件。
  (三)聲請人於事實審之審理程序中，要求傳喚吳海燕在台之假老
    公胡明和，但胡明和並未出庭，復依據胡明和提出之陳述書
    內容，其澄清並不認識甲○○，且其認罪部分僅關於93年訴
    緝字第258號判決書中所載「假結婚部分」，其餘所超出部
    分並非其可知悉，無從為證，可知原確定判決認定聲請人涉
    案所為之採證明顯出於錯誤之認知，胡明合於聲請人之案件
    中亦屬未經審酌之證人，具備聲請再審理由之所謂新證據之
    「嶄新性」與「顯然性」二要件。
  (四)原審並未傳喚證人邱志鈞、邱林悅等人查明吳海燕取得之「
    中華民國臺灣地區旅行證」究係橋新旅行社何人交予被告甲
    ○○，逕以證人邱志均於一審所供內容遽予認定此部分事實
    ，此係為未經調查之證據，具備聲請再審理由之所謂「新證
    據」之要件。
  (五)本案卷內所存在之被告甲○○入出境資料調閱時間為民國91
    年12月16日12時55分，可知警方早於姚志壯與吳海燕於91年
    12月16日13時左右至保安隊製作筆錄前，已知悉被告甲○○
    之存在，並已先調閱被告甲○○之入出境資料為筆錄之佐證
    ，此一調閱入出境資料配合卷內其他相關資料，可知本件指
    認被告甲○○之過程充滿矛盾，是此項證據顯然可認足以動
    搖原確定判決，具備新證據之「嶄新性」及「顯然性」。
  (六)綜上所述，爰依刑事訴訟法第420條第1項第6款規定，請求
    准予再開審判程序。
二、按法院認為無再審理由，經以裁定駁回後，不得更以同一原
    因聲請再審，刑事訴訟法第434條第2項定有明文。次按刑事
    訴訟法第420條第1項第6款所謂「確實新證據」，係指其證
    據本身在客觀上可認為真實，毋須經過調查，即足以動搖原
    判決，使受刑人得受有利之裁判者而言，若在客觀上就其真
    實性如何，尚欠明瞭，非經相當之調查，不能辨其真偽，即
    與確實新證據之「確實」含義不符，自難採為聲請再審之理
    由（最高法院85年度台抗字第424號裁定參照)；又除須該「
    新證據」可認為確實具有足以動搖原確定判決，而對受判決
    人為更有利判決之「確實性」之外，尚須具備該證據係在事
    實審法院於判決前已存在，因未經發現，不及調查斟酌，或
    審判時未經注意，至其後始行發現之「嶄新性」特質，二者
    均不可或缺。若未具備上開「確實性」與「嶄新性」二種新
    證據之特性，即不能據為聲請再審之原因（最高法院92年度
    台抗字第295號裁定參照）。
三、經查：
  (一)本件聲請意旨(一)、(二)、(三)、(五)所述內容，業經聲請人向本院
    聲請再審時提出，並經本院於96年10月30日及97年4月24日
    ，分別以96年度聲再字第164號、97年度聲再字第34號認為
    無再審理由，而予以裁定駁回，有該刑事裁定書在卷可稽，
    並經本院查核屬實，聲請人復以同一原因聲請再審，其此部
    分聲請再審之程序顯屬違背規定，應予駁回。
  (二)至於聲請意旨(四)所指證人邱志鈞、邱林悅未經調查部分，按
    證據之取捨、事實之認定，乃法院職權行使之範圍，法院經
    調查證據之結果，本於確信，依自由心證之取捨證據，苟其
    取捨，與經驗法則或論理法則無違，即不得任意指為有未審
    酌違法之情。本件原確定判決對被告聲請傳喚證人邱志鈞進
    一步查證乙節，認為此部分與本案待證事項缺乏關連性，而
    無調查之必要，已於判決理由中說明甚詳，聲請人所指前開
    證據，既於事實審法院判決前已經存在，並經原確定判決加
    以審酌，而於判決書中詳敘述其取捨理由，此部分即無聲請
    人再審意旨所稱有「確實之新證據」之情形。
四、綜上所述，聲請再審意旨所陳各節均不具刑事訴訟法第420
    條第1項第6款「新證據」之要件，揆諸上揭說明，本件再審
    聲請為無理由，應予駁回，爰依刑事訴訟法第433條、第434
    條第1項，裁定如主文。
中    華    民    國    97    年    8    月    27    日
            刑事刑十一庭  審判長法  官  陳  朱  貴
                                法  官  何  志  通
                                法  官  郭  同  奇
上列正本證明與原本無異。
如不服本裁定，得於收受送達後五日內向本院提出抗告書狀（須
附繕本）。
                                書記官  康  孝  慈
中    華    民    國    97    年    8    月    28   日


司法院資訊處製作；財團法人民間司法改革基金會備份。
